【裁判字號】    95,毒抗,68
【裁判日期】    950612
【裁判案由】    聲請強制戒治
【裁判全文】
臺灣高等法院高雄分院刑事裁定          95年度毒抗字第68號
抗  告  人  臺灣高雄地方法院檢察署檢察官
被      告  甲○○
                    （現於臺灣高雄看守所附設勒戒所）
上列抗告人因聲請強制戒治案件，不服臺灣高雄地方法院中華民
國95年5 月19日裁定（95年度毒聲字第926 號），提起抗告，本
院裁定如下：
    主  文
抗告駁回。
    理  由
一、本件抗告意旨略以：被告雖於民國89年間，因施用毒品，經
    送觀察、勒戒執行完後釋放，距本件被告於94年12月間施用
    毒品，已逾5 年，且本件檢察官依原審有效之裁定，將被告
    送執行觀察勒戒，因有繼續施用傾向，故聲請原法院裁定將
    被告送強制戒治。原法院該准將被告受觀察、勒戒之裁定，
    既未經撤銷，基於裁判之安定性，原法院即應受該有效裁定
    之拘束，原法院將本件聲請強制戒治之聲請駁回，同一法院
    見解前後不一，且未說明理由，為此提起本件抗告云云。
二、按毒品危害防制條例於民國92年7 月9 日修正公布，自93年
    1 月9 日施行，其中第20條、第23條將施用毒品之刑事處遇
    程序，區分為「初犯」及「5 年內再犯」、「5 年後再犯」
    。依其立法理由之說明：「初犯」，經觀察、勒戒或強制戒
    治後，應為不起訴處分或不付審理之裁定；經觀察、勒戒或
    強制戒治執行完畢釋放後，「5 年內再犯」者，因其再犯率
    甚高，原實施之觀察、勒戒及強制戒治既已無法收其實效，
    爰依法追訴或裁定交付審理。至於經觀察、勒戒或強制戒治
    執行完畢釋放後，「5 年後再犯」者，前所實施之觀察、勒
    戒或強制戒治已足以遮斷其施用毒品之毒癮，為期自新及協
    助其斷除毒癮，仍適用「初犯」規定，先經觀察、勒戒或強
    制戒治之程序。從而依修正後之規定，僅限於「初犯」及「
    5 年後再犯」2 種情形，始應先經觀察、勒戒或強制戒治程
    序。倘被告於5 年內已再犯，經依法追訴處罰，縱其第3 次
    （或第3 次以上）再度施用毒品之時間，在初犯經觀察、勒
    戒或強制戒治執行完畢釋放5 年以後，已不合於「5 年後再
    犯」之規定，且因已於「5 年內再犯」，顯見其再犯率甚高
    ，原實施觀察、勒戒或強制戒治，已無法收其實效，即應依
    該條例第10條處罰（最高法院95年第7 次刑事庭會議決議可
    參)。 查：被告前於89年間，因施用毒品案件，經台灣高雄
    地方法院檢察署以89聲觀字第2243號，聲請原法院裁定將被
    告送觀察、勒戒，並於同年7 月11日因無繼續施用毒品傾向
    而執行完畢等情，有臺灣高等法院被告前案紀錄表1 份在卷
    足稽。惟被告於上開觀察、勒戒執行完畢釋放後，5 年內之
    92年12月17 日 間，施用第一級毒品海洛因之犯行，原法院
    於93年3 月23 日 以93年度簡字第1321號判決，判處有期徒
    刑6 月確定；復於93年2 月中旬某日起至同年4 月21日止，
    連續施用第一級毒品海洛因多次，再經原法院判處有期徒刑
    8 月確定，亦有前揭前案紀錄表1 份及上開判決資料查詢2
    份在卷足稽。則被告於初犯經觀察、勒戒完畢 (即89年7 月
    11日)，5年內再2 次犯上開施用毒品罪，並分別經判決確定
    。本件第4 次再度施用毒品（依聲請書案號應係95年3 月間
    施用毒品），縱在初犯經觀察、勒戒執行完畢釋放5 年以後
    ，已不合於5 年內再犯之規定，依據上開決議說明，即應依
    毒品危害防制條例第10條處罰，原裁定駁回抗告人對被告強
    制戒治之聲請，經核並無不合。抗告意旨指摘原裁定不當，
    為無理由，應予駁回。
三、據上論結，應依刑事訴訟法第412 條，裁定如主文。
中    華    民    國    95    年    6     月    12    日
                  刑事第六庭  審判長法  官  王憲義
                                    法  官  張盛喜
                                    法  官  李璧君
以上正本證明與原本無異。
不得再抗告。
中    華    民    國    95    年    6     月    12    日
                                    書記官  林淑敏


司法院資訊處製作；財團法人民間司法改革基金會備份。
